::: {custom-style="标题1-编号"}
# {{edu_stage_name}}测评结果
:::

```{r prepare-data-{{edu_stage_code}}}
data_this_part <- users_completion %>%
  filter(edu_stage == "{{edu_stage_name}}", is_completed) %>%
  left_join(scores_ability, by = "user_id")
```

::: {custom-style="标题2-中文编号"}
## 学生五大学习能力发展整体分布
:::

```{r plot-distribution-{{edu_stage_code}}, fig.height=9.5, fig.width=10, fig.cap="五大学习能力得分分布"}
# compose expected distribution data
distr_expt <- tibble(
  score = with(extra, score_range[1]:score_range[2]),
  prop_expt = case_when(
    score == 50 ~ pnorm(score, 100, 15),
    score == 150 ~ 1 - pnorm(score, 100, 15),
    TRUE ~ pnorm(score, 100, 15) - pnorm(score - 1, 100, 15)
  )
)
data_this_part %>%
  group_by(ab_name) %>%
  mutate(
    n_total = n(),
    score_avg = mean(score)
  ) %>%
  group_by(ab_name, n_total, score_avg, score) %>%
  summarise(n_real = n(), .groups = "drop") %>%
  left_join(distr_expt, by = "score") %>%
  replace_na(list(n_real = 0)) %>%
  mutate(n_expt = prop_expt * n_total) %>%
  ggplot(aes(score)) +
  facet_wrap(~ ab_name, ncol = 1) +
  geom_bar(
    aes(y = n_real, fill = ab_name),
    stat = "identity",
    color = "white"
  ) +
  geom_line(aes(y = n_expt, group = 1), color = "grey") +
  scale_fill_manual(values = palette_ability, guide = FALSE) +
  geom_vline(xintercept = 100, linetype = "dashed", color = "grey") +
  geom_vline(aes(xintercept = score_avg), color = "black") +
  labs(x = "得分", y = "人数") +
  theme_pubclean(base_size = 15) +
  theme(strip.background = element_blank())
descr_distr <- data_this_part %>%
  group_by(ab_name) %>%
  group_modify(~ t.test(.x$score, mu = 100) %>% broom::tidy()) %>%
  mutate(
    descr = case_when(
      p.value > 0.05 ~ "和全国常模平均分相当",
      p.value < 0.05 & statistic > 0 ~ "高于全国常模平均分",
      p.value < 0.05 & statistic < 0 ~ "低于全国常模平均分"
    )
  ) %>%
  str_glue_data(
    "在{ab_name}方面，学生平均得分为{round(estimate)}，{descr}"
  ) %>%
  str_c(collapse = "；")
```

图\@ref(fig:plot-distribution-{{edu_stage_code}})展示了本次测评所有{{edu_stage_name}}学生的五大能力得分整体分布情况。其中，灰色曲线是全国常模的分布情况；而黑色竖直实线和灰色竖直虚线分别是所有学生的平均分和全国常模平均分（均为100分）。从整体上看，`r descr_distr`。

::: {custom-style="标题2-中文编号"}
## 五大学习能力总体得分对比
:::

```{r plot-order-{{edu_stage_code}}, fig.cap="五种能力平均分排序", fig.height=8, fig.width=10}
data_this_part %>%
  group_by(ab_name) %>%
  summarise(score_avg = mean(score), .groups = "drop") %>%
  arrange(score_avg) %>%
  mutate(ab_name = as_factor(ab_name)) %>%
  ggplot(aes(ab_name, score_avg, fill = ab_name)) +
  geom_bar(stat = "identity", width = 0.6) +
  geom_text(aes(label = round(score_avg, 1))) +
  labs(x = "", y = "得分") +
  scale_fill_manual(values = palette_ability, guide = FALSE) +
  theme_pubclean(base_size = 15)
```

图\@ref(fig:plot-order-{{edu_stage_code}})展示了本次测评所有{{edu_stage_name}}学生五种能力平均得分排序，从左至右平均分依次下降。

::: {custom-style="标题2-中文编号"}
## 五大能力得分等级比例分布
:::

```{r render-level-distribution-{{edu_stage_code}}, results='asis'}
for (row_ability in seq_len(nrow(ability_info))) {
  ab_code <- ability_info$code[row_ability]
  ab_name <- ability_info$name[row_ability]
  ab_color <- ability_info$color[row_ability]
  knitr::knit_expand(rmd_tmpl_body_child) %>%
    knitr::knit(text = ., quiet = TRUE) %>%
    cat()
  cat("\n\n")
}
```

::: {custom-style="标题2-中文编号"}
## 学生不同学习能力类型人数比例
:::

综合大脑学习能力指数和分数等级，以及各项基础核心能力强弱分布，我们将所有测评用户划分为五大类型，分别为：

* **全面突出**：各项能力均发挥较好，高于平均水平
* **平衡发展**：大部分能力处于平均水平，小部分项发挥较好
* **有待改进**：大部分能力处于平均水平，小部分能力低于平均水平
* **亟待提升**：各项能力发展均远低于平均水平
* **不均衡**：部分能力远低于平均水平，部分能力高于平均水平

```{r prepare-data-abtype-{{edu_stage_code}}}
ab_type_prop <- tribble(
  ~ ab_type, ~ prop,
  "全面突出", 0.1,
  "平衡发展", 0.3,
  "有待改进", 0.2,
  "亟待提升", 0.1,
  "不均衡", 0.3
)
ab_type_stats <- data_this_part %>%
  group_by(user_id, grade, user_sex) %>%
  filter(n() >= 3) %>%
  summarise(
    avg = mean(score, na.rm = TRUE),
    range = diff(range(score, na.rm = TRUE)),
    .groups = "drop"
  ) %>%
  mutate(
    ab_type = case_when(
      avg >= 110 & range <= 34 ~ "全面突出",
      avg < 110 & avg >= 97 & range <= 26 ~ "平衡发展",
      avg < 97 & avg >= 89 & range <= 33 ~ "有待改进",
      avg < 89 & range <= 34 ~ "亟待提升",
      TRUE ~ "不均衡"
    )
  )
```

```{r plot-abtype-distribution-{{edu_stage_code}}, fig.cap="综合能力类型分布情况", fig.height=4, fig.width=8}
ab_type_stats %>%
  mutate(n_total = n()) %>%
  group_by(ab_type, n_total) %>%
  summarise(n_real = n(), .groups = "drop") %>%
  mutate(ratio = n_real / n_total) %>%
  left_join(ab_type_prop, by = "ab_type") %>%
  mutate(
    ab_type = factor(
      ab_type, c("全面突出", "平衡发展", "有待改进", "亟待提升", "不均衡")
    )
  ) %>%
  ggplot(aes(ab_type, n_real, label = scales::percent(ratio))) +
  geom_bar(color = "black", fill = "white", stat = "identity", width = 0.6) +
  geom_point(aes(y = prop * n_total), shape = "circle filled", fill = "grey") +
  geom_text() +
  scale_y_continuous(expand = expansion(mult = c(0, 0.05))) +
  labs(x = "", y = "人数") +
  coord_flip() +
  theme_pubclean(base_size = 15, flip = TRUE)
```

图\@ref(fig:plot-abtype-distribution-{{edu_stage_code}})展示了本次测评所有{{edu_stage_name}}学生综合能力类型的人数和比例。其中灰色点分别表示每种类型常模的人数比例。

```{r plot-abtype-grade-distribution-{{edu_stage_code}}, eval="{{edu_stage_name}}" == "小学", fig.cap="综合能力类型各年级分布情况", fig.height=13, fig.width=10}
ab_type_stats %>%
  add_count(grade, name = "n_total") %>%
  group_by(grade, ab_type, n_total) %>%
  summarise(n_real = n(), .groups = "drop") %>%
  mutate(ratio = n_real / n_total) %>%
  ungroup() %>%
  left_join(ab_type_prop, by = "ab_type") %>%
  mutate(
    grade = factor(grade, extra$grade_order),
    ab_type = factor(
      ab_type, c("全面突出", "平衡发展", "有待改进", "亟待提升", "不均衡")
    )
  ) %>%
  ggplot(aes(ab_type, n_real, label = scales::percent(ratio, accuracy = 0.1))) +
  facet_wrap(~ grade, ncol = 1, scales = "free_x") +
  geom_bar(color = "black", fill = "white", stat = "identity", width = 0.6) +
  geom_point(aes(y = prop * n_total), shape = "circle filled", fill = "grey") +
  geom_text() +
  scale_y_continuous(expand = expansion(mult = c(0, 0.05))) +
  labs(x = "", y = "人数") +
  coord_flip() +
  theme_pubclean(base_size = 15, flip = TRUE) +
  theme(strip.background = element_blank())
```

`r if ("{{edu_stage_name}}" == "小学") "图\\@ref(fig:plot-abtype-grade-distribution-{{edu_stage_code}})展示了本次测评{{edu_stage_name}}学生各年级综合能力类型的人数和比例。其中灰色点分别表示每种类型常模的人数比例。"`

::: {custom-style="标题2-中文编号"}
## 学生学习能力发展性别差异
:::

```{r plot-score-sex-diff-{{edu_stage_code}}, fig.cap="男女性别差异", fig.height=6, fig.width=10}
data_this_part %>%
  group_by(ab_name, user_sex) %>%
  summarise(mean_se(score), .groups = "drop") %>%
  ggplot(aes(ab_name, y, ymin = ymin, ymax = ymax, fill = user_sex)) +
  geom_bar(
    stat = "identity",
    position = position_dodge(width = 0.6),
    width = 0.6
  ) +
  geom_errorbar(
    position = position_dodge(width = 0.6),
    width = 0
  ) +
  scale_fill_grey() +
  labs(x = "", y = "得分", fill = "性别") +
  theme_pubclean()
descr_sexdiff <- data_this_part %>%
  group_by(ab_name) %>%
  group_modify(
    ~ t.test(score ~ user_sex, .x) %>%
        broom::tidy()
  ) %>%
  mutate(
    key_word = if_else(estimate > 0, "高", "低"),
    sig = if_else(p.value < 0.05, "统计意义上差异显著", "统计意义上差异不显著")
  ) %>%
  str_glue_data("{ab_name}方面，男生平均得分比女生{key_word}{round(abs(estimate), 2)}分（{sig}）") %>%
  paste(collapse = "；")
```

图\@ref(fig:plot-score-sex-diff-{{edu_stage_code}})展示了本次测评所有{{edu_stage_name}}学生男女生的各能力表现差异。整体上看，`r descr_sexdiff`。

```{r plot-abtype-sex-diff-{{edu_stage_code}}, fig.cap="综合能力类型性别分布情况", fig.height=8, fig.width=10}
ab_type_stats %>%
  add_count(user_sex, name = "n_total") %>%
  group_by(user_sex, ab_type, n_total) %>%
  summarise(n_real = n(), .groups = "drop") %>%
  mutate(ratio = n_real / n_total) %>%
  ungroup() %>%
  left_join(ab_type_prop, by = "ab_type") %>%
  mutate(
    ab_type = factor(
      ab_type, c("全面突出", "平衡发展", "有待改进", "亟待提升", "不均衡")
    )
  ) %>%
  ggplot(aes(ab_type, n_real, label = scales::percent(ratio))) +
  facet_wrap(~ user_sex, ncol = 1) +
  geom_bar(color = "black", fill = "white", stat = "identity", width = 0.6) +
  geom_point(aes(y = prop * n_total), shape = "circle filled", fill = "grey") +
  geom_text() +
  labs(x = "", y = "人数") +
  scale_y_continuous(expand = expansion(mult = c(0, 0.05))) +
  coord_flip() +
  theme_pubclean(base_size = 15, flip = TRUE) +
  theme(strip.background = element_blank())
```

图\@ref(fig:plot-abtype-sex-diff-{{edu_stage_code}})展示了本次测评所有{{edu_stage_name}}学生男女生的各能力类型分布情况。从图中可以看出，能力类型分布男女区别不大。
